【裁判字號】    94,易,1528
【裁判日期】    950222
【裁判案由】    違反著作權法
【裁判全文】
臺灣彰化地方法院刑事判決              94年度易字第1528號
公  訴  人  臺灣彰化地方法院檢察署檢察官
被      告  甲○○
上列被告因違反著作權法案件，經檢察官聲請簡易判決處刑（九
十四年度調偵字第三五七號），本院員林簡易庭認不宜以簡易判
決處刑，簽移由本院刑事庭改依通常程序審理（九十四年度員簡
字第五三五號），判決如下：
    主  文
甲○○共同連續擅自以公開演出之方法侵害他人之著作財產權，
處有期徒刑月，如易科罰金，以佰元折算壹日。
    事  實
一、甲○○係美樂笛國際有限公司（已於民國九十五年一月四日
    為解散登記）之業務員，負責販賣、出租投幣式電腦伴唱機
    ，明知「風飛沙」、「月圓思情」等二首歌曲，係華倫唱片
    有限公司享有著作財產權之音樂著作，「情難斷夢袂醒」、
    「男人情女人心」、「雙人枕頭」等三首歌曲，係張錦華享
    有著作財產權之音樂著作，「春天那會這呢寒」歌曲，係黃
    建銘享有著作財產權之音樂著作，並均專屬授權由社團法人
    臺灣音樂著作權人聯合總會（下稱臺灣聯合總會）代為管理
    上開六首歌曲音樂著作之公開演出權，非經臺灣聯合總會之
    授權，不得擅自公開演出。甲○○竟與林許秀英共同基於擅
    自以公開演出之方式侵害他人音樂著作之著作財產權之概括
    犯意聯絡，未經臺灣聯合總會之授權，自九十三年十月底起
    ，由甲○○將美樂笛國際有限公司所有、灌錄有上開六首歌
    曲之金嗓多媒體伴唱機一臺（機號：00000000號；
    下稱伴唱機）、點歌簿一本、遙控器一個，出租予林許秀英
    擔任經理、實際負責經營之歡喜ＫＴＶ茶坊，擺放在彰化縣
    芳苑鄉○○路二一號之歡喜ＫＴＶ茶坊內，供不知情之不特
    定顧客以投入新臺幣（下同）十元硬幣之方式，點唱上開六
    首歌曲，向現場之公眾傳達上開六首歌曲音樂著作之內容，
    並由美樂笛國際有限公司與歡喜ＫＴＶ茶坊平分所得金額，
    而連續以此公開演出（聲請簡易判決處刑書誤載為公開演出
    ，惟業經蒞庭檢察官更正）之方式，侵害華倫唱片有限公司
    、張錦華、黃建銘、臺灣聯合總會對於上開六首歌曲音樂著
    作之著作財產權。嗣於九十四年六月十四日下午二時三十分
    許，經警持本院核發之搜索票至上開地址查獲，並扣得伴唱
    機一臺、點歌簿一本、遙控器一個。
二、案經臺灣聯合總會訴由彰化縣警察局溪湖分局報請臺灣彰化
    地方法院檢察署檢察官偵查後聲請簡易判決處刑。
    理  由
一、訊據被告甲○○對於其為美樂笛國際有限公司之業務員，負
    責販賣、出租投幣式電腦伴唱機，並將扣案伴唱機出租予歡
    喜ＫＴＶ茶坊，供該茶坊之不特定顧客以投幣之方式，點唱
    歌曲，且未曾取得臺灣聯合總會對其所管理之歌曲音樂著作
    為公開演出之授權等情，固坦承不諱，惟矢口否認有何侵害
    他人著作財產權之犯行，辯稱：伊只是出租伴唱機給歡喜Ｋ
    ＴＶ茶坊，該茶坊沒有取得著作財產權人授權與伊無關，伊
    沒有侵害他人著作財產權云云。惟查：
  (一)被告係美樂笛國際有限公司之業務員，負責販賣、出租投幣
    式電腦伴唱機，自九十三年十月底起，將灌錄有「風飛沙」
    、「月圓思情」、「情難斷夢袂醒」、「男人情女人心」、
    「雙人枕頭」、「春天那會這呢寒」等六首歌曲之伴唱機一
    臺、點歌簿一本、遙控器一個，出租予林許秀英擔任經理、
    實際負責經營之歡喜ＫＴＶ茶坊，擺放在彰化縣芳苑鄉○○
    路二一號之歡喜ＫＴＶ茶坊內，供不知情之不特定顧客以投
    入十元硬幣之方式，點唱上開六首歌曲，並由美樂笛國際有
    限公司與歡喜ＫＴＶ茶坊平分所得金額；以及被告未曾取得
    臺灣聯合總會對其所管理之上開六首歌曲音樂著作為公開演
    出之授權等情，除經被告坦承不諱外，並經證人即歡喜ＫＴ
    Ｖ茶坊經理林許秀英、負責人鄭美華於警詢（警卷第五至十
    頁）證述綦詳，復有伴唱機點選畫面之照片十一幀（警卷第
    十四至十九頁）、美樂笛國際有限公司廣告一紙（警卷第二
    十頁）在卷可考，以及伴唱機一臺、點歌簿一本、遙控器一
    個扣案為憑，堪信屬實。另被告自九十三年十月底起，即將
    伴唱機、點歌簿、遙控器出租予歡喜ＫＴＶ茶坊，供該茶坊
    之顧客點唱，至九十四年六月十四日為警查獲止，期間長達
    七月餘，且上開六首歌曲復屬常見之臺語歌曲，衡諸常情，
    於上開期間內，應有前往該茶坊消費之顧客曾經點唱上開六
    首歌曲，亦堪認定。
  (二)按「著作人除本法另有規定外，專有公開演出其語文、音樂
    或戲劇、舞蹈著作之權利」、「著作財產權人得授權他人利
    用著作，其授權利用之地域、時間、內容、利用方法或其他
    事項，依當事人之約定；其約定不明之部分，推定為未授權
    」、「專屬授權之被授權人在被授權範圍內，得以著作財產
    權人之地位行使權利，並得以自己名義為訴訟上之行為。著
    作財產權人在專屬授權範圍內，不得行使權利」、「音樂著
    作經授權重製於電腦伴唱機者，利用人利用該電腦伴唱機公
    開演出該著作，不適用第七章規定。但屬於著作權仲介團體
    管理之音樂著作，不在此限」，著作權法第二十六條、第三
    十七條第一項、第四項、第六項分別定有明文。經查，「風
    飛沙」、「月圓思情」等二首歌曲，係華倫唱片有限公司享
    有著作財產權之音樂著作，「情難斷夢袂醒」、「男人情女
    人心」、「雙人枕頭」等三首歌曲，係張錦華享有著作財產
    權之音樂著作，「春天那會這呢寒」歌曲，係黃建銘享有著
    作財產權之音樂著作，並均專屬授權由臺灣聯合總會代為管
    理上開六首歌曲音樂著作之公開演出權，以及臺灣聯合總會
    係依著作權法、著作權仲介團體條例規定，經主管機關許可
    ，並辦理法人設立登記之著作權仲介團體之事實，此有社團
    法人臺灣音樂著作權人聯合總會章程、著作權仲介團體許可
    證影本、經濟部智慧財產局九十三年三月一日智著字第○九
    三○○○○二三四○號函影本、法人登記證書影本、臺灣聯
    合總會授權名單影本各一件（本院卷第三六至四八頁），以
    及音樂著作著作財產權專屬授權委託管理契約書影本三件（
    本院卷第四九至五八頁）附卷為憑，堪認華倫唱片有限公司
    、張錦華、黃建銘確為上開六首歌曲音樂著作之著作財產權
    人，並由臺灣聯合總會管理其公開演出權，按諸前揭著作權
    法第三十七條第四項、第六項規定，自有著作權法第七章罰
    則規定之適用，且臺灣聯合總會提起本件告訴，於法亦屬有
    據。
  (三)再按「公開演出：指以演技、舞蹈、歌唱、彈奏樂器或其他
    方法向現場之公眾傳達著作內容。以擴音器或其他器材，將
    原播送之聲音或影像向公眾傳達者，亦屬之」，著作權法第
    三條第一項第九款定有明文。被告雖另辯稱：伊只是出租伴
    唱機給歡喜ＫＴＶ茶坊，該茶坊沒有取得著作權人授權與伊
    無關，伊沒有侵害他人著作財產權云云。然查，被告係從事
    電腦伴唱機販賣與出租業務之人，而歡喜ＫＴＶ茶坊之營業
    性質，係專供來店消費之顧客點唱歌曲之ＫＴＶ，該茶坊向
    被告承租之伴唱機，則擺放在該茶坊營業場所供不特定顧客
    以投入十元硬幣之方式，點唱歌曲，既如前述，且被告於本
    院審理時亦自承：伊知道要取得公開演出之授權，亦曾告訴
    歡喜ＫＴＶ茶坊經營者，並幫林許秀英向中華音樂著作權仲
    介協會申請公開演出授權等語，復有社團法人中華音樂著作
    權仲介協會之音樂著作公開演出授權證書一紙（偵字卷第十
    三頁）在卷為憑，足徵被告與實際負責經營歡喜ＫＴＶ茶坊
    之林許秀英對於擺放在歡喜ＫＴＶ茶坊內之伴唱機，係供該
    茶坊之不特定顧客點唱歌曲，向現場之公眾傳達歌曲音樂著
    作之內容，應取得歌曲音樂著作之著作財產權人授權始得公
    開演出一節，均應有所認識。惟被告與林許秀英竟在明知歡
    喜ＫＴＶ茶坊並未取得臺灣聯合總會對於上開六首歌曲音樂
    著作為公開演出之授權下，即將灌錄有上開六首歌曲之伴唱
    機出租、擺放在歡喜ＫＴＶ茶坊內，供該茶坊不知情之不特
    定顧客點唱上開六首歌曲，向現場之公眾傳達上開六首歌曲
    音樂著作之內容，顯見其等主觀上均有利用前往該茶坊不知
    情之不特定顧客，以上開方式侵害上開六首歌曲音樂著作之
    公開演出權之故意。被告前開辯詞，自無可採。
  (四)綜上所述，本件事證已臻明確，被告擅自以公開演出之方法
    侵害他人之著作財產權之犯行，堪以認定。
二、核被告所為，係犯著作權法第九十二條擅自以公開演出之方
    法侵害他人著作財產權罪。被告與林許秀英二人就上開犯行
    ，具有犯意之聯絡與行為之分擔，均為共同正犯。又渠等利
    用不知情之顧客以公開演出方式侵害告訴人享有之音樂著作
    著作財產權，為間接正犯。被告先後多次犯行，時間緊接，
    所犯構成要件相同，顯係基於概括犯意反覆為之，為連續犯
    ，應依刑法第五十六條規定論以一罪，並加重其刑。爰審酌
    被告犯罪之動機、目的、手段，侵害告訴人六首歌曲之公開
    演出權，侵害期間逾七個月，及未坦承犯行等一切情狀，量
    處如主文所示之刑，並諭知易科罰金之折算標準。扣案之伴
    唱機一臺、點歌簿一本、遙控器一個，雖係供被告與林許秀
    英犯罪所用之物，然被告既辯稱上開物品均為美樂笛國際有
    限公司所有，復查無其他積極證據足認該等物品確為被告或
    林許秀英所有，爰不予宣告沒收。
三、至林許秀英與被告共同為前揭公開演出之犯行，所涉擅自以
    公開演出之方法侵害他人著作財產權罪嫌，應由檢察官另為
    適法之處理，併予指明。
據上論斷，應依刑事訴訟法第四百五十二條、二百九十九條第一
項前段，著作權法第九十二條，刑法第十一條前段、第二十八條
、第五十六條、第四十一條第一項前段，罰金罰鍰提高標準條例
第二條，判決如主文。
本案經檢察官高如應到庭執行職務。
中    華    民    國    95    年    2     月    22    日
                  刑事第二庭   審判長法  官  王義閔
                                     法  官  李雅俐
                                     法  官  鄭舜元
以上正本證明與原本無異。
如不服本判決，應於判決送達後10日內，向本院提出上訴狀（須
附繕本）。
告訴人或被害人對於判決如有不服具備理由請求檢察官上訴者，
其上訴期間之計算係以檢察官收受判決正本之日期為準。
中    華    民    國    95    年    2     月    27    日
                                     書記官  呂雅惠
附錄本案論罪科刑法條全文：
著作權法第92條
擅自以公開口述、公開播送、公開上映、公開演出、公開傳輸、
公開展示、改作、編輯、出租之方法侵害他人之著作財產權者，
處3年以下有期徒刑、拘役、或科或併科新臺幣75萬元以下罰金
。


司法院資訊處製作；財團法人民間司法改革基金會備份。
